臺灣宜蘭地方法院民事判決
111年度家繼訴字第16號
原      告  林泯丞
訴訟代理人  郭德田律師
            紀卉芸律師
被      告  林思維

            林芮伊

            林思宇

上  一  人
法定代理人  李鳳玉
上列當事人間請求分割遺產事件，本院於民國111年9月28日言詞
辯論終結，判決如下：
    主    文
兩造就被繼承人林浩欽所遺如附表一所列不動產准予分割，並按
附表三所示之應繼分比例分割為分別共有。
兩造公同共有被繼承人林浩欽所遺如附表二所示之遺產，除編號
12、13由被告林思宇單獨取得外，餘按附表三所示之應繼分比例
分配。
訴訟費用由原告與被告依附表三所示應繼分比例負擔。
　　理    由
壹、程序部分：被告林思維、林芮伊、林思宇經本院合法通知後
    ，無正當理由未於最後言詞辯論期日到場，且核無民事訴訟
    法第386條所列各款情形，依家事事件法第51條準用民事訴
    訟法第385條第1項規定，爰依原告林泯丞之聲請，由其一造
    辯論而為判決。
貳、原告起訴主張略以：被繼承人林浩欽於民國110年1月15日死
    亡後，遺有如附表一、二所示之遺產，兩造均為被繼承人林
    浩欽之直系血親卑親屬，為其法定繼承人，自應共同繼承被
    繼承人林浩欽之遺產，應繼分比例均為4分之1，附表一之不
    動產按其特質、經濟效用及公平原則，依兩造之應繼分比例
    分割為分別共有，除於法無違外，亦符合遺產之利用與共有
    人之全體利益，且未影響被告等人依應繼分比例計算應分得
    之權利，附表二按兩造應繼分比例分配方式分割，並由兩造
    各自取得其金額，於法應無不合且亦甚公平，綜上，本件遺
    產並無不能分割之情形，亦無不分割之約定，兩造既不能協
    議分割，爰依民法第1164條規定起訴裁判分割及分配等語。
叁、被告部分：
一、被告林芮伊、林思宇：具狀表示就遺產項目無意見，附表二
    編號12、13等2筆保險，由被告林思宇單獨取得，其餘部分
    同意依應繼分比例分配等語。
二、被告林思維：經合法通知未到場表示意見，亦未提出任何書
    狀作何聲明或陳述。
肆、本院得心證之理由：
一、原告主張被繼承人林浩欽之遺產如附表一、二所示，業據提出財政部北區國稅局遺產稅免稅證明書、除戶謄本、繼承系統表、戶籍謄本、土地暨建物登記第一類謄本、門牌證明書、中國信託商業銀行股份有限公司支票存款餘額證明單、活期儲蓄存款餘額證明單、華南商業銀行客戶資料整合查詢、花蓮區中小企業銀行股份有限公司、慶誠建設開發股份有限公司、慶豐商業銀行股份有限公司股東分戶帳卡、瀚亞投資-美國高收益債券（穩定月配現）（澳幣避險）基金信託財產證明書、新光人壽理賠審核通知書、投保情形簡表、郵政壽險-簡易壽險契約保單價值準備金證明、國泰世華-添美盛美元保單價值一覽表、台灣人壽投保情形、南山人壽-美年集利美元利率變動型還本終身保險-身故保險金保單價值準備金一覽表等件在卷為證，堪認屬實。又兩造之應繼分比例亦有前開證據為佐，是依調查證據結果，本院認原告主張其與被告皆為被繼承人林浩欽之繼承人，依法可就被繼承人林浩欽所遺如附表一、二所列遺產進行分割及分配，為有理由。
二、按繼承人有數人時，在分割遺產前，各繼承人對於遺產全部
    為公同共有；繼承人得隨時請求分割遺產，民法第1151條及
    同法第1164條分別定有明文。是以遺產之公同共有乃以遺產
    之分割為其終局目的，而以公同共有關係為暫時的存在。今
    原告以遺產分割為由，擬終止兩造間之公同共有關係而訴請
    分割被繼承人林浩欽之遺產，洵屬有據。
三、次按，遺產繼承人，除配偶外，依下列順序定之：㈠直系血
    親卑親屬；㈡父母；㈢兄弟姊妹；㈣祖父母。民法第1138條業
    已明定。再按，公同共有物之分割，除法律另有規定外，準
    用關於共有物分割之規定。分割之方法不能協議決定，或於
    協議決定後因消滅時效完成經共有人拒絕履行者，法院得因
    任何共有人之請求，命為下列之分配：㈠以原物分配於各共
    有人。但各共有人均受原物之分配顯有困難者，得將原物分
    配於部分共有人；㈡原物分配顯有困難時，得變賣共有物，
    以價金分配於各共有人；或以原物之一部分分配於各共有人
    ，他部分變賣，以價金分配於各共有人，民法第830條第2項
    、第824條第2項亦定有明文。末按，請求分割共有物之訴，
    應由法院依民法第824條命為適當之分配，不受任何共有人
    主張之拘束（最高法院97年度臺上字第2051號判決意旨參照
    ）。查兩造均為被繼承人林浩欽之繼承人如前述，是依上開
    法條規定，兩造之應繼分應如附表三所示。
四、綜上，被繼承人所遺附表一、二所列遺產，並無法律規定禁
    止分割，亦無訂立不分割契約，自應准予分割，並經斟酌附
    表一所列不動產之現況、性質、利用效益、共有人人數、利
    害關係及衡平原則，被繼承人林浩欽所遺如附表一之遺產應
    如附表三所示之應繼分比例分割為適當。附表二所示遺產為
    存款、保險金、股票、投資，性質上本即可分，由兩造按附
    表三之應繼分比例分配亦屬適當，惟其中附表二編號12、13
    之保險單被告林思宇主張其為被保險人，應由其單獨取得，
    原告及被告林芮伊亦均同意，有本院言詞辯論筆錄及家事陳
    述意見狀在卷可稽，被告林思維經本院依職權函請其表示意
    見，逾期並未表示反對，於本院電話聯絡時亦表示同意被告
    林思宇之主張，有本院電話通知工作紀錄表附卷可佐，則當
    事人之意願自應予尊重，是依調查證據結果，本院認原告依
    民法第1164條規定，訴請裁判分割如附表一、二所示遺產，
    且應依兩造之意見及附表三所示應繼分比例分割及分配為分
    別共有，為有理由，應予准許，爰判決如主文第1、2項所示
    。
伍、末查，分割遺產之訴，乃必要共同訴訟，原、被告間本可互
    換地位，且依前揭分割遺產之方式，因兩造均蒙其利，故認
    訴訟費用應由兩造依應繼分之比例負擔，較為公允。
陸、訴訟費用負擔之依據：家事事件法第51條，民事訴訟法第80
    條之1、第85條第1項。
中　　華　　民　　國　　111 　年　　10　　月　　12　　日
            家事法庭  法　官　陳世博
以上正本與原本無異。
如不服本判決，應於收受送達後20日內向本院提出上訴狀（應附
繕本）。
中　　華　　民　　國　　111 　年　　10　　月　　13　　日
                      書記官  曾至萱
附表一：不動產
編號 種類 不動產標示 面積(㎡) 權利範圍 01 土地 宜蘭縣○○鎮○○段0000地號 28 全部 02 土地 宜蘭縣○○鎮○○段0000地號 12 全部 03 房屋 宜蘭縣○○鎮○○段0000○號(門牌號碼：宜蘭縣○○鎮○○路○段000號；整編前為宜蘭縣○○鎮○○○路000號) 38.57 全部 
附表二：動產
編號 種類 遺產內容 金額 (新臺幣) 01 存款 中國信託商業銀行股份有限公司(帳號:0000000000000000)支票存款 670 02 存款 中國信託商業銀行股份有限公司(帳號:0000000000000000)活期儲蓄存款 310,650 03 存款 中國信託商業銀行股份有限公司(帳號:0000000000000)活期存款 AUD 379.05 04 存款 中國信託商業銀行股份有限公司(帳號:0000000000000)活期存款 USD 1,232.2 05 存款 中華郵政股份有限公司(帳號:000000 000000000號)活期存款 700 06 存款 華南商業銀行股份有限公司(帳號:00 0000000000號)活期存款 227 07 存款 華南商業銀行股份有限公司(帳號:00 0000000000號)外匯活期存款 USD 116.54 AUD 3.37 08 股票 花蓮區中小企業銀行股份有限公司(97股) 0 09 股票 慶誠建設開發股份有限公司(91股) 491 10 股票 慶豐商業銀行股份有限公司(1,406股) 0 11 信託 瀚亞投資-美國高收益債券（穩定月配現）（澳幣避險）基金 882,955 12 保險 新光人壽-新長安終身壽險（保單號碼:AEFA277910） 82,107 13 保險 新光人壽-美利好鑽外幣利率變動型終身還本保險/美金(保單號碼:00000 00000) USD 27,835.31 14 保險 郵政壽險-簡易壽險契約/保單價值準備金（保單號碼:00000000） 33,637 15 保險 國泰世華-添美盛美元(保單號碼:000 0000000) USD 93,211 16 保險 台灣人壽-新台幣寶利旺利率變動型增額終身壽險(保單號碼0000000000) 1,937,386 17 保險 台灣人壽-新台幣金鑽320利率變動型養老保險（保單號碼:0000000000） 1,596,998 
附表三：應繼分
編號 姓  名 應繼分比例 編號 姓  名 應繼分比例 01 林泯丞 四分之一 03 林芮伊 四分之一 02 林思維 四分之一 04 林思宇 四分之一